【裁判字號】    98,訴,599
【裁判日期】    981230
【裁判案由】    侵權行為損害賠償
【裁判全文】
臺灣臺北地方法院民事判決        九十八年度訴字第五九九號
原      告  乙○○
            丙○○
共      同
訴訟代理人  劉明鏡律師
被      告  甲○○
訴訟代理人  韓邦財律師
            王唯鳳律師
上列當事人間刑事案件附帶民事訴訟請求侵權行為損害賠償事件
，經本院刑事庭裁定移送前來（本院刑事庭九十六度交附民字第
三０二號刑事附帶民事訴訟裁定），本院於民國九十八年十二月
九日言詞辯論終結，判決如下：
    主  文
被告應給付原告乙○○新台幣陸拾柒萬參仟零貳拾元、原告丙○
○新台幣伍拾萬元，及均自民國九十六年十二月二十六日起至清
償日止，按年息百分之五計算之利息。
原告其餘之訴駁回。
訴訟費用由被告負擔四分之一，其餘由原告負擔。
本判決原告勝訴部分，原告乙○○以新台幣貳拾貳萬元、原告丙
○○以新台幣壹拾陸萬元供擔保後，得假執行，被告如以新台幣
陸拾柒萬參仟零貳拾元為原告乙○○預供擔保、以新台幣伍拾萬
元為原告丙○○預供擔保，得免為假執行。
原告其餘假執行之聲請駁回。
    事實及理由
一、按訴狀送達後，原告不得將原訴變更或追加他訴。但有下列
    各款情形之一者，不在此限：一、被告同意者。二、請求之
    基礎事實同一者。三、擴張或減縮應受判決事項之聲明者。
    民事訴訟法第二百五十五條第一項第一款至第三款有明文規
    定。查原告起訴主張被告應給付原告乙○○新台幣（下同）
    二百六十四萬九千六百七十元，之後就上開金額其中喪葬費
    用六十萬元減縮為二十一萬三千三百五十元，故上開請求之
    金額亦隨之減縮為二百二十六萬三千零二十元，揆諸上開法
    文之規定，原告為上開訴之變更應為法之所許，先予敘明。
二、原告主張：
（一）被告於民國九十五年十二月八日中午十二時三十分許，騎
      乘車號P9T－209號機車（下稱系爭機車），沿臺北市○○
      區○○路由西向東行駛，於行經該路一二四號前，本應注
      意駕車應注意車前狀況及兩車併行之安全間隔距離，並隨
      時採取必要安全措施，而當時係晴天日間，有自然光線，
      該處係鋪設柏油、無缺陷、無障礙物之乾燥路面，且視距
      良好，依當時之情形又無不能注意之情事，被告竟疏於注
      意及此，而未與其他行駛車輛保持併行間隔，致其所騎乘
      之機車失去平衡，而碰撞在其右方同向行駛，由訴外人張
      林月香所騎乘之腳踏車，造成張林月香失去平衡倒地，導
      致頭部鈍挫傷及顱內出血之傷害，而送醫不治死亡。被告
      因此經臺灣臺北地方法院檢察署檢察官提起公訴（九十六
      年偵字第四七三五號），嗣後經本院刑事庭以九十六年度
      交易字第七三九號刑事判決判決被告有期徒刑二月，被告
      雖提起上訴，然經臺灣高等法院以九十七年度交上易字第
      三三七號刑事判決駁回上訴確定，被告有上開過失之侵權
      行為應足以認定。
（二）原告二人均為張林月香之子女，原告丙○○目前待業中，
      原告乙○○月薪約三萬二千元，現因繼承而名下有三戶不
      動產，原告二人等向與訴外人張林月香同住生活，母子感
      情深厚，因被告之過失導致原告母親死亡，原告等一夕之
      間受到與母親突然天人永隔之椎心之慟，往後人生無從再
      與母親相互扶持，接受母親之疼愛與照顧，更無法共享天
      倫，復見母親被告撞後頭部受創出血、腫脹死亡之慘狀，
      更令原告等悲痛不已。原告等於精神上所受之打擊和痛苦
      ，實難以言表，而受有精神上重大且難以回復之傷害。為
      此，原告等爰依據民法第一百八十四條第一項、第一百九
      十一條之二、第一百九十二條第一項及第一百九十四條之
      規定，請求被告應負侵權行為之損害賠償責任。
（三）被告對原告應賠償之金額，明細如下：
      1、支出醫療及增加生活上需要費用新台幣（下同）四萬
         九千六百七十元，此部分費用係由原告乙○○所支出
         。
      2、支出殯喪費用二十一萬三千三百五十元，即支付予台
         灣仁本服務股份有限公司之喪葬費十九萬五千三百五
         十元及支付予慈恩園寶塔諴業股份有限公司之塔位管
         理費一萬八千元，此部分費用係由原告乙○○所支出
         。
      3、精神慰撫金各二百萬元。
（四）對於被告抗辯之陳述：
   1、被告雖主張其與張林月香間並無發生碰撞，而係另一部重
      型機車肇事，然依據本件車禍事故之現場證人羅阿柳、李
      妍妮、廖清鑾、陳宗展於刑事案件審理程序中之證詞，均
      無從推論或證實被告辯稱所謂另一部肇事機車之存在，退
      步言之，果有所謂之另一部機車之存在，然該部機車得以
      高速行駛並於擦撞系爭機車及林張月香之腳踏車之後，仍
      得以保持平衡而加速離去且不被第三人發現，誠難以想像
      。
   2、被告雖復以台北市政府警察局文山第一分局轄內勘查報告
      及內政部警政署刑事警察局鑑定書為據，辯稱系爭機車與
      張林月香之腳踏車並無車體微物跡證相互轉移情形，即推
      論系爭機車與張林月香之腳踏車並未發生碰撞，然微物跡
      證之篩選檢體，會因當時勘查員之選擇、採樣不同，而有
      不同之檢驗結果，且其檢測無法達其全面性及絕對性。是
      除有其他明確事證足以證實車禍發生當時確有被告所辯稱
      之另一部機車存在，並證明該車駕駛為侵權行為人以外，
      被告實不得僅以未有微物跡證移轉情形，置眾證人之證詞
      於不顧，而推卸其應負之侵權行為損害賠償責任。
   3、被告雖辯稱張林月香未戴安全帽而就本件車禍事故之發生
      與有過失，然張林月香所騎乘者為腳踏車，並無法規要求
      騎乘腳踏車需戴安全帽，且張林月香騎乘腳踏車並無速度
      過快之虞。
（五）綜上，原告爰本於侵權行為之法律關係，為下列訴之聲明
      求為判決：
   1、被告應給付原告乙○○二百二十六萬三千零二十元及自起
      訴狀繕本送達翌日起至清償日止，按年息百分之五計算之
      利息。
   2、被告應給付原告丙○○二百萬元及自起訴狀繕本送達翌日
      起至清償日止，按年息百分之五計算之利息。
   3、原告陳明願供擔保，請准宣告假執行。
三、被告辯稱：
（一）本案刑事部分要以系爭機車與張林月香之腳踏車發生碰撞
      ，而認定被告就本件車禍事故之發生有過失。惟依臺北市
      政府警察局文山第一分局轄內勘查報告之採證結果為「兩
      車車體均未發現有表面漆層或其他微物跡證相互移轉情形
      」；內政部警政署刑事警察局鑑定書亦研判「採自被告機
      車車頭塑膠版之右側下方邊緣發現之刮擦撞外來轉移黑灰
      色不明物質與採自被害人鞋子之鞋底邊緣膠質均不相似之
      結果」，可見本案並無證據顯示被告與張林月香彼此間有
      發生碰撞之事。復參照本案之道路交通事故現場圖，倘被
      告係失平衡而碰撞張林月香之腳踏車，何以被告機車在碰
      撞張林月香後，機車尚能搖搖晃晃長達十四公尺之遠，方
      為倒地而產生刮地痕？顯與一般經驗法則不符，是以被告
      機車倒地後，根本不可能碰撞訴外人張林月香所騎乘之腳
      踏車。
（二）又依據台北市車輛行車事故鑑定委員會鑑定意見書中之研
      判指出「倘若在本次車禍事故中沒有存在那部車號不詳之
      機車，則肇事當時可能是邱君機車右側車身「擦碰到」林
      張君腳踏車左側車身」然而，依據上開台北市政府警察局
      文山第一分局轄內勘查報告及內政部警政署刑事警察局鑑
      定書報告結果所示，益徵系爭機車與張林月香之腳踏車間
      並無發生碰撞之情形，且上開鑑定意見書亦研判「經比對
      邱君機車刮地痕走向、邱君機車上刮擦痕部位，及參酌邱
      君與鄭君所稱另一部機車擦撞的情形，雖然似乎不合常理
      ，但亦無明顯跡證可以排除當時確有另一部機車與其車擦
      撞之可能」，可見本案仍無法排除有其他車輛為真正肇事
      人之情形。
（三）臺灣高等法院九十七年度交上易字第三三七號判決雖據現
      照片推論「被告機車之右把手有內彎，死者腳踏車之後置
      物籃有（往前）內凹情形，而被告機車之刮地痕都在左側
      ，其車身右把手之內彎應係與死者腳踏車發生碰撞所致」
      ，而認被告顯有過失。惟上開判決所指稱之機車右把手，
      應為機車右把手之後照鏡，而依本案車禍現場照片，被告
      機車之右把手後照鏡明顯是往前外彎，已有認事錯誤之處
      。嗣被告機車運到臺北市警察局文山第一分局停車場進行
      勘驗拍照，被告機車右把手之後照鏡竟無故地變成往後內
      彎之狀，可見被告機車於事後遭到破壞。而被告機車右把
      手後照鏡高度為一百一十至一百二十公分，張林月香腳踏
      車之後置物籃高度為八十至九十公分，以兩者之高度差至
      少二十公分之距，根本不可能發生碰撞之情形。況依張林
      月之家屬表示，張林月香之腳踏車後置籃本來就有損壞之
      情形。故高等法院所為前揭推論，確有違誤之處，被告對
      本件車禍並無任何過失，原告之請求，並無理由。
（四）縱認被告對本件車禍之發生，須負有過失責任，惟訴外人
      張林月香未依道路交通安全規則第一百一十九條第一項規
      定配置安全設備，而所謂之安全設備，係指能發揮防撞保
      護功能之設備，此應包括戴著安全帽在內，然張林月香因
      未戴安全帽，致車禍發生之際，因缺乏安全帽之防撞保護
      而受到顱內出血之重創，乃不幸身亡。是以依民法第二百
      一十七條第一項規定，訴外人張林月香為與有過失，亦應
      有過失相抵之適用，且被告之過失程度應較張林月香為輕
      ，被告負有三成之過失責任。
（五）慰撫金之多寡，應以被告害人之地位、家況及加害人之地
      位，為審判之依據。被告為單親家庭，現與母親一人同住
      ，九十五年度世新大學畢業，因準備研究所考試而待業多
      時，期間以教授他人彈奏鋼琴兼差賺取生活費，名下無任
      何積蓄及不動產，相較原告等因繼承而有不動產三戶、且
      原告丙○○現亦處待業之情形，故衡酌兩造身份、職業、
      教育程度、財產、經濟狀況及本案肇事車禍之事實等，原
      告請求之慰撫金額各二百萬元尚嫌過高，應各以一百萬元
      為當，故原告所受之損害共計二百二十四萬五千零二十元
      ，倘被告仍有過失，其程度應較張林月香為輕，僅負有三
      成之過失責任，故被告僅需賠償原告二人共計六十七萬三
      千五百零六元，而原告二人業各自領取強制汽車責任保險
      金五十萬元，此部分應予扣除，故被告無庸再賠償原告。
（六）綜上，被告為答辯聲明並求為判決：原告之訴駁回，被告
      如受不利判決，願供擔保請准宣告免為假執行。
四、首查：
（一）原告等二人為張林月香之子女，張林月香於九十五年十二
      月八日中午十二時三十分許騎乘腳踏車沿臺北市○○區○
      ○路由西向東行駛，於行經該路一二四號前，自所騎乘之
      腳踏車倒地，導致頭部鈍挫傷及顱內出血之傷害，雖送醫
      然不治死亡。
（二）被告亦於上開時間騎乘系爭機車搭載其友人鄭創予行經該
      處之際，系爭機車亦倒地滑行，被告因此受有頭部受創、
      右臉面骨折、牙齒斷裂、雙手雙腳受傷及輕微腦震盪之傷
      害。
（三）被告因本件車禍事故，經經臺灣臺北地方法院檢察署檢察
      官以涉犯過失致死罪嫌提起公訴（九十六年偵字第四七三
      五號），嗣後經本院刑事庭以九十六年度交易字第七三九
      號刑事判決判決被告有期徒刑二月，被告雖提起上訴，然
      經臺灣高等法院以九十七年度交上易字第三三七號刑事判
      決駁回上訴確定。
（四）原告乙○○為張林月香支出醫療費用及生活上需要費用共
      計四萬九千六百七十元，以及喪葬費用二十一萬三千三百
      五十元。原告因本件車禍事故各自領取汽車強制責任保險
      金五十萬元。
    以上事實，為兩造所不爭執，並有原告所提出之醫療費用及
    開支明細表及收據（原證四）、台灣仁本禮儀服務集團證明
    （原證五）、慈恩園寶塔諴業股份有限公司發票（原證六）
    各一份為證，與華山產物保險股份有限公司九十八年七月二
    日（98）保清（二）總字第0399號函在卷可憑，並有道路交
    通事故現場圖、交通事故補充資料表（見台灣台北地方法院
    檢察署九十六年度偵字第四七三五號偵查卷宗第七十五至八
    十二頁）、現場照片、機車及腳踏車現場照片（見上開偵查
    卷宗第一百二十四至第一百五十頁、第一百九十五頁至二百
    十五頁）及相驗屍體證明書、驗斷書、相驗筆錄等在卷可憑
    （見台灣台北地方法院檢察署九十五年度相字第九零七號相
    驗卷宗第五十頁至第五十七頁）各一份與九十七年度交上易
    字第三三七號刑事判決可稽，應屬實在，先予確認。
五、其次，張林月香因上開車禍事故而死亡，被告亦因此受有前
    揭傷害，雖為兩造所不爭執，然原告主張張林月香之死亡，
    係因被告騎乘系爭機車未與其他行駛車輛保持併行間隔，致
    系爭機車失去平衡而碰撞在其右方同向行駛、由張林月香所
    騎乘之腳踏車，造成張林月香失去平衡倒地所致，則為被告
    所不承認，而以前揭情詞資為抗辯，是本案兩造所爭執而為
    本院應予釐清者，應為下列事項即：
（一）系爭機車是否與張林月香所騎乘之腳踏車發生碰撞，導致
      張林月香倒地傷重不治？
（二）張林月香就其所受之傷害是否與有過失？
（三）原告請求被告賠償如其訴之聲明所示之金額，是否有理由
      ？
六、按當事人主張有利於己之事實者，就其事實有舉證之責任，
    民事訴訟法第二百七十七條前段固有明文規定，又民事訴訟
    如係由原告主張權利者，應先由原告負舉證之責，若原告先
    不能舉證，以證實自己主張之事實為真實，則被告就其抗辯
    事實即令不能舉證，或其所舉證據尚有疵累，亦應駁回原告
    之請求。此有最高法院十七年上字第九一七號判例要旨可資
    參照。惟按證明應證事實之證據資料，並不以可直接單獨證
    明之直接證據為限。凡先綜合其他情狀，證明某事實，再由
    某事實為推理，資以證明應證事實，該證明某事實之間接證
    據，亦包括在內，最高法院亦著有八十五年度台上字第八五
    六號裁判要旨闡釋甚詳。本於上述關於舉證責任之說明，原
    告主張張林月香之死亡係因被告之上開過失行為所致，則原
    告對於此一事實即應負舉證之責。
七、經查，於本件車禍事故之刑事審理程序中到庭具結作證之相
    關目擊證人羅阿柳、潘陳寶珍、李妍妮、廖清鑾、陳宗展、
    朱孝康、余孟懷、陳明順、簡瑋賢雖均未親眼目睹被告騎乘
    系爭機車碰撞張林月香或其所騎乘之腳踏車之經過（見本院
    刑事庭九十六年度交易字第七三九號過失致死卷宗第二十四
    頁至第二十五頁，第六十二頁至第六十八頁，第一零五頁至
    第一零七頁），且原告亦未能提出其餘足以直接單獨證明上
    開事實之證據。然本於下列間接證據，本院認為原告之上開
    主張應屬可採：
（一）系爭機車與張林月香所騎乘之腳踏車幾乎同時倒地之事實
      ，為被告所不否認，雖被告否認其機車與死者腳踏車有發
      生碰撞，並辯稱被告係遭不明重型機車擦撞，然此一辯解
      為本院所不採（理由容後詳述），而系爭機車與張林月香
      之腳踏車既均倒地，張林月香並傷重死亡，被告本身亦受
      有前揭傷害，且依據事故現場圖所示，系爭機車甚且因滑
      行而留有十二點六公尺之刮地痕（見上開偵查卷宗第七十
      五頁），顯然被告機車及死者腳踏車同時有受一外力；而
      參酌證人陳宗展之證詞「一聽到撞擊的聲音就回頭看，伊
      看到時機車已經撞到跌倒了，機車一直滑，有聽到撞擊的
      聲音，撞到和倒地的聲音差不多同時等語（見上開刑事卷
      宗第一百零四頁至第一百零五頁）」可見證人陳宗展於聽
      到撞擊聲立即回頭看，就看到被告之系爭機車倒地滑行，
      及本院已認定並無所謂不明機車存在，則依據論理法則與
      經驗法則，被告之系爭機車與張林月香之腳踏車倒地所受
      之外力來源之性一可能性，即係遭二車有互相碰撞所致。
（二）被告雖辯稱係遭不明機車所擦撞，而為本院所不採，理由
      如下：
   1、在事故地點旁店家內之工作人員即證人羅阿柳於上開刑事
      案件審理程序中到庭證述：伊在木柵路一段一百三十號饅
      頭店工作，伊當時在店內，伊先聽到一個小的聲音，伊知
      道那個聲音是機車撞到路面不平的聲音，過沒多久就聽到
      很大的碰聲，二聲音幾乎是連續，伊就出來看（見上開卷
      宗第六十六頁、第六十七頁）。另證人潘陳寶珍於上開刑
      事案件審理程序中證稱：伊在木柵路一段一百十八號一樓
      店裡做事，伊聽到碰的聲音，才出來看（見上開卷宗第六
      十八頁）。另證人李妍妮亦於上開刑事案件審理程序中到
      庭證稱：伊當時在煮麵，聽到一聲，伊往外查看，看到一
      個小姐流血等語在卷（見本上開卷宗第六十八頁），即由
      該等店內員工之證詞均無從推論有不明重型機車快速離去
      。
   2、證人即對面行人陳宗展亦於上開刑事案件審理程序中到庭
      證稱：伊當時在超市○○○○○路的地方，伊看到機車滑
      過來，機車上面的人有跌倒，伊沒有看到機車和腳踏車如
      何撞到，伊查看時沒有看到有機車高速離去，是一聽到聲
      音就回頭看，當時天氣晴朗，伊並沒有看到有其他機車離
      去等語（見上開卷宗第一百零三頁至第一百零五頁）。且
      證人朱孝康亦於上開刑事案件審理程序中證述：伊騎車行
      經木柵路，伊看到時機車已經倒地，看到男生跳下車，女
      生還在車上，後來看到後面有一部腳踏車倒下，伊有聽到
      機車倒地滑行的聲音‧‧‧車禍發生前伊在等紅燈，伊沒
      有看到有其他車輛快速穿越該路口等語（見上開卷宗第六
      十七頁）。故依據上開位於當時案發現場後方及對面目擊
      證人之證詞，亦無從認為當時確有另一機車快速離去。
   3、證人余孟懷於上開刑事案件審理程序中證稱：伊當時跟另
      一位同學簡瑋賢各騎一輛機車行經該處要去萬芳醫院附近
      吃飯，車禍發生在我們正前方，伊看到機車與腳踏車都快
      要倒地，伊看到時已經快倒地，伊不知道是怎麼發生的，
      伊騎在機車與腳踏車後方約七到八個汽車車身的距離，伊
      所騎機車與倒地的機車與腳踏車中間沒有其他車輛，且當
      時是紅綠燈剛起步，伊騎車的四周沒有車子或機車快速通
      過，伊當時車速二、三十公里，伊沒有看到有另一部機車
      快速由伊前方離開，若有另一部機車快速離開，伊的距離
      看得到等語（見上開卷宗第六十二頁、六十三頁）。證人
      簡瑋賢亦證稱：伊當時騎車經過該處，伊看到前面有機車
      和腳踏車擦撞，老婆婆人飛起來，頭直接落地，伊距離約
      二台機車的距離，余孟懷就在伊前面的那一台車，機車和
      腳踏車擦撞時，四周沒有任何機車快速離開，當天是白天
      ，看得很清楚等情明確（見上開卷宗第一百零五頁至第一
      百零七頁），均足認事故當時並無所謂高速離去之重型機
      車存在。
   4、由上述證人之證詞可知，相關目擊者均稱未看到有所謂不
      明機車離去一事，況證人余孟懷、簡瑋賢於車禍發生當時
      即分別騎機車在被告及張林月香之腳踏車後方，而關於渠
      二人目擊車禍之時間點，依證人余孟懷於上開刑事案件之
      證詞即「有看到被告機車及死者腳踏車快倒地，然後倒地
      ，沒看到如何碰撞，應該看到的是剛擦撞已經快倒地等語
      」（見原上開卷宗第六十二頁）；證人簡瑋賢於上開刑事
      案件審理程序中則證稱：有看到死者飛起來，頭直接落地
      ，距離車禍約2台機車的距離，余孟懷的機車在伊車前面
      ，沒看到如何碰撞等語（見上開卷宗第一百零六頁）。可
      知證人余孟懷、簡瑋賢雖然未親眼目睹車禍發生之碰撞瞬
      間，但證人余孟懷於車輛倒地前即有看到被告騎乘系爭機
      車及張林月香騎乘腳踏車，證人簡瑋賢則親見死者飛起落
      地。若有另一不明機車從系爭機車與上開腳踏車中間快速
      經過以致二車倒地，則證人余孟懷、簡瑋賢應無未能看到
      該加速離去之機車之可能性，然證人余孟懷、簡瑋賢均證
      稱車禍發生前後，前方沒有看到有快速離去的機車，故被
      告辯稱另一不明機車擦撞系爭機車與張林月香之腳踏車，
      為本院所不採。
八、被告雖辯稱系爭機車並未與張林月香之腳踏車發生碰撞等語
    ，除依據前揭證人之證詞，被告此項辯解為不可採以外，經
    查：
（一）台北市政府警察局文山第一分局轄內勘查報告雖然記載「
      兩車車體均未發現有表面漆層或其他微物跡證相互移轉情
      形」，然上開報告並記載「因此無法判斷涉案機車及死者
      騎乘之腳踏車是否有發生接觸碰撞之情事」，並非因此即
      得以確認系爭機車與張林月香之腳踏車並無接觸與碰撞之
      情事。又內政部警政署刑事警察局鑑定書雖亦記載「採自
      被告機車車頭塑膠版之右側下方邊緣發現之刮擦撞外來轉
      移黑灰色不明物質與採自被害人鞋子之鞋底邊緣膠質均不
      相似之結果」，然上開結果亦不足以認定系爭機車與張林
      月香之腳踏車並無接觸與碰撞。而系爭機車於車禍事故發
      生後為鄭創予搬動，故被告辯稱參照本案之道路交通事故
      現場圖，系爭機車於碰撞張林月香之腳踏車後尚能搖搖晃
      晃長達十四公尺之遠方為倒地，並無根據。
（二）至依據台北市車輛行車事故鑑定委員會鑑定意見書之鑑定
      結果「經比對邱君機車刮地痕走向、邱君機車上刮擦痕部
      位，及參酌邱君與鄭君所稱另一部機車擦撞的情形，雖然
      似乎不合常理，但亦無明顯跡證可以排除當時確有另一部
      機車與其車擦撞之可能」，然上述證人之證詞業已排除另
      部機車擦撞之可能，前已述及。
（三）至證人即被告所後載之乘客鄭創予雖於上開刑事案件審理
      程序中證稱：有一輛重機車從我們的車和腳踏車中間穿過
      去，伊感覺到有擦撞到我們機車右前方，所以我們傾倒，
      往左側滑行過去‧‧‧伊用眼光餘角掃到，伊的感覺那重
      機車應該有擦撞到腳踏車‧‧‧伊的機車與腳踏車沒有發
      生碰撞‧‧‧伊不知道機車倒地時有無撞到腳踏車云云（
      見上開刑事卷宗第五十九、六十一頁背面），然證人鄭創
      予與被告乃男女朋友關係，所證是否為迴護被告，並非無
      疑，且其所證與上述現場附近證人所證均不相同，本院自
      難遽信。而證人余孟懷、簡瑋賢乃偶然駕車行經該處，其
      餘證人廖清鑾等人或係任職於路旁店家或為路人，渠等彼
      此間均不互識，且與被告及張林月香雙方亦均不認識且與
      本件車禍無任何利害，證人間並無相互勾串誣陷被告之必
      要及可能，與證人鄭創予相較，渠等所為證言自有相當可
      信性，故證人鄭創予之上開證詞為本院所不採。
九、綜上，被告騎乘系爭機車於上開時地碰撞張林月香所騎乘之
    腳踏車至張林月香倒地頭部受創而死亡，應足以認定。按汽
    車行駛時，駕駛人應注意車前狀況及兩車併行之間隔，並隨
    時採取必要之安全措施，道路交通安全規則第九十四條第三
    項有明文規定，復按因故意或過失，不法侵害他人之權利者
    ，負損害賠償責任。故意以背於善良風俗之方法，加損害於
    他人者亦同。民法第一百八十四條第一項亦規定甚詳。被告
    騎乘系爭機車未能遵循上開規則，顯有過失，系爭機車因而
    碰撞張林月香所騎乘之腳踏車，張林月香因而倒地頭部受傷
    導致死亡，被告之上開行為與張林月香之死亡具相當因果關
    係，故原告主張被告應負侵權行為之損害賠償責任，應屬有
    據。至被告雖辯稱張林月香並未戴安全帽而與有過失，然並
    無法令規範騎乘腳踏車者應頭戴安全帽，是被告此項辯解，
    洵屬無據。
十、按負損害賠償責任者，除法律另有規定或契約另有訂定外，
    應回復他方損害發生前之原狀，損害賠償，除法律另有規定
    或契約另有訂定外，應以填補債權人所受損害及所失利益為
    限。民法第二百十三條第一項、第二百十六條第一項有明文
    規定，復按不法侵害他人致死者，被害人之父、母、子、女
    及配偶，雖非財產上之損害，亦得請求賠償相當之金額，同
    法第一百九十四條亦規定甚詳。查原告主張原告乙○○支出
    醫療費用等共計四萬九千六百七十元，此為被告所不爭執，
    故原告請求被告給付原告乙○○上開金額，應為有理由。而
    本院審酌兩造之身分、經濟地位等一切情狀，認為原告請求
    之各二百萬元慰撫金，應以各一百萬元為當。又系爭機車之
    所有權人為鄭創予（見上開相驗卷宗第十八頁），被告係經
    鄭創予同意而使用系爭機車，原告已經各自獲得五十萬元汽
    車強制責任保險金之理賠，則依據汽車強制責任保險法第九
    條、第三十二條之規定，被告辯稱上開保險給付應為賠償金
    額之一部，受賠償請求時得扣除之，應屬有據，從而原告如
    其訴之聲明第一、二項之請求，應以其中被告應給付原告乙
    ○○七十六萬三千零二十元、被告應給付原告丙○○五十萬
    元，及自起訴狀繕本送達被告之翌日即九十六年十二月二十
    六日起至清償日止，按年息百分之五計算之利息，為有理由
    ，應予准許，逾此部分，為無理由，應予駁回。
十一、兩造均陳明願供擔保，請准宣告假執行及免為假執行，就
      原告勝訴部分，經核並無不合，爰分別酌定相當之金額准
      許之，就原告敗訴部分，其假執行之聲請即失所附麗，應
      併予駁回。
十二、本案事證已臻明確，兩造其餘主張與攻擊防禦方法，經核
      均與本案判決結果無影響，爰不一一予以審酌，附此敘明
      。
據上論結，本件原告之訴為一部有理由，一部無理由，依民事訴
訟法第七十九條前段、第八十五條第一項前段、第三百九十條第
二項、第三百九十二條第二項，判決如主文。
中    華    民    國  九十八  年  十二    月  三十    日
                  民事第四庭    法  官  匡  偉
以上正本係照原本作成
如對本判決上訴，須於判決送達後二十日內向本院提出上訴狀
中    華    民    國  九十八  年  十二    月  三十    日
                                書記官  巫玉媛

司法院資訊處製作；財團法人民間司法改革基金會備份。
